臺灣高等法院臺南分院刑事裁定　　　　　　　 九十二年度交抗字第二三四號　 Ｃ
　　　抗　告　人
　　　即移
　　　代　表　人　　陳　崑　山.
右列抗告人因受處分人甲○○違反道路交通管理處罰條例案件，不服臺灣臺南地方法
院九十二年度交聲字第三一二號（中華民國九十二年十月十五日裁定），提起抗告，
本院裁定如左：
      主      文
抗告駁回。
      理      由
一、抗告意旨略以：
（一）受處分人候志賢並不否認有於九十二年五月十四日十二時四十分駕駛營業貨運
      曳引車行經舉發地點之情事，原裁定徒以南投縣政府警察局所立之告示牌內容
      ：「自九十二年五月五日起每日二十二時至翌日八時及例假日禁止砂石車行駛
      」，而認受處分人於前開時間駕車行經前述路段時，應未違反上開公告之規定
      ，而規避上開公告但書：「但其餘時段，替代道路（河床便道）堪用，仍須行
      駛替代道路。」，似嫌速斷。
（二）受處分人駕駛同一車輛行經同一地段之另件違規（九十二年三月二十四日）事
      件，亦聲明異議，經同法院九十二年十月十三日以九十二年度交聲字第二六七
      號交通事件裁定異議駁回，同一違規行為，分別有兩種截然不同之裁定出於同
      一地方法院，似有未當。該法院九十二年九月二十二日以九十二年度交聲字第
      四九七號交通事件裁定，就不同違規人錢璟瑞之相同違規事件，亦裁定駁回異
      議。抗告人認為就違反道路交通管理事件之處罰而言，司法機關為裁定時，應
      有統一之法律見解，始不致造成不同受處分人因不同法官之審理而有不同裁定
      之現象，並杜絕其僥倖心理，且維持司法之公正性。
（三）綜上所述，受處分人於前述時間，駕駛營業貨運曳引車，行經南投縣境內省道
      台十六線公路十六公里處時，既違反南投縣政府警察局之公告而行駛於禁止砂
      石車行駛路段，抗告人依法予以裁處罰鍰新台幣九百元並記違規點數一點之處
      分，於法即無不合，爰請求撤銷原裁定，另為維持原處分之裁定云云。
二、本件原處分意旨雖以：受處分人甲○○於九十二年五月十四日中午十二點四十分
    左右，駕駛車牌號碼一七八─ＧＭ號營業貨運曳引車，行經為南投縣政府公告禁
    止砂石車行駛之南投縣境內省道台十六線公路十六公里處時，有不遵守警察機關
    依道路交通管理處罰條例第五條規定所發布命令之情形，而遭執勤警員攔查並當
    場開單舉發，之後移送機關即交通部公路總局嘉義區監理所新營監理站，乃據此
    並依照道路交通管理處罰條例第六十條第二項第二款及第六十三條第一項第一款
    等規定，裁處異議人罰鍰新臺幣九百元，並記違規點數一點。惟受處分人甲○○
    不服原裁處，而聲明異議，經原審以：「（一）受處分人甲○○並不否認有於九
    十二年五月十四日中午十二點四十分左右，駕駛車牌號碼一七八─ＧＭ號營業貨
    運曳引車，行經南投縣境內省道台十六線公路十六公里處之事實，且有南投縣警
    察局投警交字第ＪＣ0000000號舉發違反道路交通管理事件通知單、該警
    察局集集分局九十二年六月二十三日投集警交字第０九二０００九二０四號函各
    一份附卷可證；又前述台十六線公路十‧三公里處係位於南投縣水里鄉頂崁村台
    十六、台二十一線苗圃三岔路口至集集鎮台十六線１１Ｋ＋５００路段之間，且
    該路段業經南投縣政府發布公告於每日二十二時至翌日八時及週休二日（含例假
    日）禁駛砂石車輛。但其餘時段，替代道路（河床便道）堪用，仍須行駛替代道
    路等情，則有該縣政府九十二年五月五日府授警交字第０九二００八０三六二０
    號公告及該縣政府警察局集集分局九十二年九月三日投集警交字第０九二００一
    一九三三號函各一份存卷可佐。（二）然而，南投縣政府警察局於本件案載違規
    地點前後路段所設置之告示牌內容則為：「自九十二年五月五日起每日二十二時
    至翌日八時及例假日禁止砂石車行駛（替代道路─河床便道，堪用時段仍須行駛
    替代道路）」等語，則有告示牌懸掛現場照片兩張在卷足證，此公告文字內容就
    一般駕駛人之認知而言，應係指：自九十二年五月五日起，該路段僅於每日二十
    二時至翌日八時及例假日，始禁止砂石車行駛，其餘時間則非屬禁止時段，而禁
    駛期間之替代道路即為河床便道，如該替代道路堪用時段，則仍須行駛替代道路
    。而非能輕易輾轉解讀為如前所述之南投縣政府公告：「於每日二十二時至翌日
    八時及週休二日（含例假日）禁駛砂石車輛。但其餘時段，替代道路（河床便道
    ）堪用，仍須行駛替代道路」之意旨。基此，本件案載違規地點之前後路段，雖
    經南投縣政府發布：「於每日二十二時至翌日八時及週休二日（含例假日）禁駛
    砂石車輛。但其餘時段，替代道路（河床便道）堪用，仍須行駛替代道路」之公
    告，惟因南投縣政府警察局於該路段前後所設置之告示牌，則難為一般駕駛人於
    駕車行經該告示牌之瞬間，即能理解為如縣政府所公告之前述內容，故該告示牌
    之內容，經核顯有用詞不當之情形。基此，受處分人認其於前開時間駕車行經右
    述路段時，並未違反上開告示牌公告內容之規定，非無理由，故受處分人之上開
    駕駛行為，尚難認為有駕駛汽車而不遵守警察機關依照道路交通管理處罰條例第
    五條規定所發布命令之情形。」等情，認原處分機關即移送機關交通部公路總局
    嘉義區監理所新營監理站貿然以前揭規定予以裁罰，於法未合，受處分人之聲明
    異議，為有理由，而由原審將該裁罰處分撤銷，並另為受處分人甲○○不罰之諭
    知。
三、本院經核本案全部卷證，南投縣政府警察局於本案違規地點所設置告示牌之內容
    確為：「自九十二年五月五日起每日二十二時至翌日八時及例假日禁止砂石車行
    駛（替代道路─河床便道，堪用時段仍須行駛替代道路）」，有告示牌懸掛現場
    照片兩張在卷足證（見原審卷第六頁），單依該公告文字之字面意義，在未有其
    他解釋或說明之情況下，一般駕駛人之認知應係指：自九十二年五月五日起，該
    路段僅於每日二十二時至翌日八時及例假日，始禁止砂石車行駛，其餘時間則非
    屬禁止時段，而禁駛期間之替代道路即為河床便道，如該替代道路堪用時段，則
    仍須行駛替代道路。並不能當然得以解讀為如原審卷內之南投縣政府公告：「於
    每日二十二時至翌日八時及週休二日（含例假日）禁駛砂石車輛。但其餘時段，
    替代道路（河床便道）堪用，仍須行駛替代道路」之意旨，亦非如抗告意旨所述
    原審有故意規避上開公告但書：「但其餘時段，替代道路（河床便道）堪用，仍
    須行駛替代道路。」之情事。南投縣政府警察局於該路段所設置之告示牌，對於
    一般駕駛人而言，其於駕車行經該告示牌之瞬間，確難以理解為如縣政府所公告
    之前述內容，故該告示牌之內容，顯有用詞不當之情形，該項用詞不當之不利益
    自應由設立機關即南投縣政府警察局所吸收，而不應轉嫁於並無任何改變能力之
    一般駕駛人。是本件受處分人即異議人侯正賢於前述時間，駕駛營業貨運曳引車
    ，行經南投縣境內省道台十六線公路十六公里處時，因難認為有違南投縣政府警
    察局於本件案載違規地點前後所設置告示牌用語之一般理解內容，則前開案載違
    規地點前後路段，雖經南投縣政府公告為原則上禁止砂石車行駛路段，然因一般
    駕駛人通常仍以告示牌內容為優先遵守之規定，故受處分人之前述駕駛行為，經
    核尚難認為有不遵守警察機關所發布命令之情形。原審因認抗告人前揭裁處於法
    未合，受處分人之聲明異議，為有理由，而將原裁處撤銷，並諭知受處分人甲○
    ○不罰，其認事用法，俱無不合。抗告人所舉受處分人甲○○駕駛同一車輛行經
    同一地段之另件違規事件，固經同法院於九十二年十月十三日以九十二年度交聲
    字第二六七號交通事件裁定駁回其聲明異議，惟該件受處分人之違規時間係九十
    二年三月二十四日，時間在南投縣政府警察局設置前揭告示牌所指之「自九十二
    年五月五日起」之前，當時尚無本件告示牌之公告，因與本件情形不同，自不得
    相互援引，另抗告人指原法院就另件不同違規人錢璟瑞之相同違規事件，亦予以
    裁罰，而質疑本件原審不罰之裁定部分，因該錢璟瑞案並未就本件告示牌內容之
    用詞不當部分予以論述，當時是否仍有該不當用詞之告示牌存在，亦未據抗告人
    指明，抗告人引用該案結論而質疑本案之見解，為本院所不採。其仍執前詞謂原
    處分並無不當而就原審已詳為論斷部分指摘原裁定不當，非有理由，應駁回其抗
    告。
四、據上論結，應依道路交通案件處理辦法第二十六條，刑事訴訟法第四百十二條，
    裁定如主文。
中    華    民    國      九十三      年      四      月      十九      日
                                  臺灣高等法院臺南分院刑事第二庭
                                      審判長法官  葉    居    正
                                            法官  林    勝  木
                                            法官  莊    俊    華
右正本證明與原本無異。
不得再抗告。
                                      法院書記官  陳    嘉    琍
中    華    民    國      九十三      年      四      月      二十      日
